臺灣臺北地方法院刑事判決　　　　　　　　　　　　　九十三年度易字第七四一號
　　公　訴　人　臺灣臺北地方法院檢察署檢察官
　　被　　　告　丙○○
　　選任辯護人　沈明達律師
右列被告因妨害名譽案件，經檢察官聲請簡易判決處刑（九十三年度偵字第三二一六
號），本院受理（九十三年簡字第一０一二號）後，認為不宜以簡易判決處刑，改以
通常程序審理，判決如左：
    主  文
丙○○散布文字，指摘足以毀損他人名譽之事，處拘役伍拾日，如易科罰金，以佰
元折算壹日。
    事  實
一、丙○○於民國九十一年四月十二日凌晨零時三十五分許，在其位在臺北縣新店市
    ○○路卅二號一樓住處內，以家中電腦聯結上網，進入東吳機研網站（網址：ht
    tp://scumotor.twbbs.org.tw），於網站上繕打標題為「【黑店】北縣新店中華
    路上的老王機車行」、內容為「我是沒被坑啦，今天經過的時候看到店裡有18吋
    gt501和tt900，問的結果，分別是（新臺幣，下同）1500元和1000元，喔喔喔，
    根本不可能是這個價嘛，原來他賣的是二手胎，整理跟新的差不多，接下來，我
    問他rc controller一顆多少，他說："外面都賣10K（意指一萬元），甚至15K，
    我賣你3.5K就好啦"，說什麼不裝被人家電假的，而且耗油是有rc車的兩倍（太
    誇大），接著又跟我說他有很棒的火星塞，一看是ngk的白金火星塞，賣一顆600
    （約市價兩倍），最後他說可以幫我改車，可以跑到200喔，後來我準備要走的
    時候，看到她穿的t-shirt後面印著"非常ㄐㄧ車"，應該是二手車店騙不夠再出
    來騙的吧，報告完畢。」等網路留言文字，指摘在臺北縣新店市○○路一一一號
    獨資經營「老王機車行」之乙○○有以二手輪胎混充新胎、誇大商品效果、過份
    抬高商品售價等詐欺顧客行為，係經營「黑店」，並於網路上供不特定人觀看而
    散布之，足以毀損乙○○之名譽。
二、案經乙○○訴由臺灣臺北地方法院檢察署檢察官偵查並聲請簡易判決處刑，本院
    受理後，認為不宜以簡易判決處刑，改依通常程序審理。
    理  由
一、訊據被告丙○○固不諱言有於上開時間、地點，於網站上繕打、散布標題、內容
    如事實欄一所示之網路留言內容（下稱系爭網路留言文字），然矢口否認有何加
    重誹謗犯行，辯稱：伊確有前往位在臺北縣新店市○○路一一一號之老王機車行
    ，告訴人乙○○亦有對伊為如系爭網路留言文字所指之訛詐行為，故伊基於客觀
    事實，認定該機車行係黑店，且告訴人遲至系爭網路留言文字散布後達一年六月
    始提出本件告訴，已逾法定告訴期間云云。經查：
    (一)被告於九十一年四月十二日凌晨零時三十五分許，在其位在臺北縣新店市○○
      路卅二號一樓住處內，以家中電腦聯結上網後，進入東吳機研網站（網址：ht
      tp://scumotor.twbbs.org.tw），於網站上繕打系爭網路留言文字，並藉由該
      網站向不特定多數人任意開放之性質，散布於公眾等情，業為被告所不諱言，
      並有卷附系爭網路留言文字之列印資料一紙在卷可稽，此部分事實可堪認定。
    (二)次查：觀諸系爭網路留言文字，係指摘在臺北縣新店市○○路某處之「老王機
      車行」內人員有以二手輪胎混充新胎、誇大商品效果、過份抬高商品售價等詐
      欺顧客行為，係屬「黑店」，雖並未明確指出老王機車行之詳細地址，亦未明
      確指摘即係告訴人有詐欺顧客行為，然查：「老王機車行」之商號設於臺北縣
      新店市○○路一一一號，且該商號為告訴人獨資經營，又告訴人於九十一年四
      月間即係穿著印有「非常ㄐㄧ車」之服裝在老王機車行內工作等情，有卷附臺
      北縣政府營利事業登記證一紙可稽、並經告訴人證述明確（見本院九十三年十
      一月三日審判筆錄第七頁），被告亦不諱言系爭網路留言文字中所指詐欺顧客
      之人即係告訴人等語（見本院九十三年八月卅一日準備程序筆錄），是堪認上
      開網路留言文字，於客觀上已得辨明係針對告訴人而為，且指摘告訴人有詐欺
      顧客之行為，自屬足以毀損告訴人名譽之事，告訴人當得立於被害人之地位提
      出本件告訴。
    (三)再查：告訴人雖係遲於本件系爭網路留言文字散布（九十一年四月十二日凌晨
      零時三十五分許）後一年又六月許（九十二年十月十四日），始提出本件告訴
      ，有卷附告訴人刑事告訴狀上臺灣臺北地方法院檢察署收文章一枚可稽，且本
      件被告被訴之犯罪為刑法第三百十條第二項之罪，依同法第三百十四條規定，
      須告訴乃論，其告訴應自得為告訴之人知悉犯人之時起，於六個月內為之，刑
      事訴訟法第二百三十七條第一項亦有明文。然上開條文所謂之「知悉犯人」，
      係指得為告訴人之人確知犯人之犯罪行為而言，以其主觀為標準，且其知悉必
      須達於確信之程度，最高法院七十一年臺上字第六五九０號判決意旨可資參照
      。經查：告訴人係於九十二年五月間，始經其友人丁○○告知並出示上開網路
      留言列印內容，迨至同年八月間，其另一友人甲○○又告知並出示上開網路留
      言列印內容，復協助告訴人於九十二年八月十八日向上開網路留言之管理者反
      映及於九十二年八月二十四日向內政部警政署刑事警察局偵九隊線上檢舉信箱
      提出檢舉等情，業據證人即告訴人、證人丁○○、甲○○分別證述明確（見本
      院九十三年十一月三日、同年十二月一日審判筆錄），復有內政部警政署刑事
      警察局九十三年十月十五日刑偵九（３）字第０九三０二０七六七四號函、「
      關於貴站上的不實留言，請查察確認！謝謝！」之電子郵件列印內容各一紙在
      卷可稽，至告訴人與證人丁○○就證人丁○○如何告知告訴人網站留言內容之
      細節部分，陳述內容雖略有出入（告訴人證稱證人丁○○係直接將網路留言內
      容列印給伊而告知此事，當時是下午，證人丁○○則證稱係先告知告訴人網路
      留言大致內容再將留言列印下來給告訴人，時間是上午，見本院九十三年十一
      月三日、同年十二月一日審判筆錄），然細節部分因時間經過，本難期證人為
      完全一致之陳述，自不能以此謂證人上開證詞即非可採，況衡諸常情，網路留
      言雖可迅速散布，然於網路上留傳之各種訊息數量龐大浩繁，難謂一有散布之
      行為，告訴人即可立即知悉，被告謂告訴人早於系爭網路留言文字散布時即已
      知悉，顯屬空言臆測，為無可採，是告訴人確於九十二年五月間，始知悉本件
      被告之犯罪行為，其告訴尚未逾六個月之告訴期間，係合法告訴，亦堪認定。
    (四)按刑法第三百十條第三項前段「對於所誹謗之事，能證明其為真實者，不罰」
      之規定，固非謂行為人必須自行證明其言論內容確屬真實，始能免於刑責，然
      行為人仍應憑足認其有相當理由確信其為真實之證據資料而指摘，始得謂有上
      揭阻卻違法事由之適用，司法院大法官會議釋字第五０九號解釋意旨、最高法
      院九十年臺非字第一五五號判決意旨可資參照，倘行為人空言謂所指摘之事為
      真實，卻未能提出足資其確信為真實之相當理由及證據資料以供法院調查審認
      ，自難謂仍有刑法第三百十條第三項前段規定適用之餘地。被告雖辯稱系爭網
      路留言文字均係其親身見聞後所為之適當評論，並非誹謗云云，然均未提出何
      證據資料以供本院調查，且訊之證人即告訴人，其證稱：老王機車行內並未販
      賣型號為18吋gt501和tt900之新胎或二手胎、ngk之白金火星塞、亦無提供改
      裝機車之服務，雖有販賣rc-contoller（本田機車獨家研發可變式進排氣時程
      系統），然價錢為四千至四千五百元，且印象中被告從未來過店內等語（見本
      院九十三年十一月三日審判筆錄），證人丁○○亦證稱：老王機車行內並無販
      賣型號為18吋gt501和tt900之二手胎、且未販賣白金火星塞等語（見本院九十
      三年十二月一日審判筆錄）；至證人甲○○雖證稱店內有改裝機車之服務等語
      （見本院九十三年十一月三日審判筆錄），核與證人即告訴人上開證述內容不
      符，並經辯護人於本案辯論終結後具狀提出時地不明之照片四幀以質疑該機車
      行確有改裝服務云云，然該機車行內究有無改裝機車之服務，與本件誹謗犯行
      毫無關涉，縱認告訴人確有提供改裝服務，亦不能執此推論告訴人即有訛詐行
      為，無從為被告有利認定之依據，被告空言謂告訴人確有訛詐之行為，徒以被
      告與告訴人素無仇隙、認被告即有確信所指摘之事為真實之相當理由，卻無從
      提出憑以指摘之相當證據資料以供本院調查，依前開說明，難謂有確信其為真
      實之相當理由，自難謂有刑法第三百十條第三項前段規定之適用。
    (五)綜上所述，本件事證明確，被告犯行堪以認定，應依法論科。
二、核被告所為，係犯刑法第三百十條第二項散布文字指摘足以毀損他人名譽之事罪
    。爰審酌被告年輕識淺、對於網路上任意散布不利於他人訊息將造成之影響未經
    深思熟慮、率爾為誹謗他人之犯行，其犯罪之目的、動機、手段、所生危害、嗣
    後否認犯行、迄未與告訴人達成和解等一切情狀，量處如主文所示之刑，並諭知
    易科罰金之折算標準。
據上論斷，應依刑事訴訟法第四百五十二條、第二百九十九條第一項前段，刑法第三
百十條第二項、第四十一條第一項前段，罰金罰鍰提高標準條例第一條前段、第二條
，判決如主文。
本案經檢察官許祥珍到庭執行職務
中　　　華　　　民　　　國　　九十三　　年　　十二　　月　　　十五　　　日
                                      臺灣臺北地方法院刑事第十二庭
                                          審判長法  官  林銓正
                                                法  官  胡宏文
                                                法  官  張永宏
右正本證明與原本無異。
如不服本判決，應於判決送達後十日內，向本院提出上訴狀。
                                                書記官  楊灥
中　　　華　　　民　　　國　　九十三　　年　　十二　　月　　　十五　　　日
附錄本件論罪科刑法條全文
刑法第三百十條
意圖散布於眾，而指摘或傳述足以毀損他人名譽之事者，為誹謗罪，處一年以下有期
徒刑、拘役或五百元以下罰金。
散布文字、圖畫犯前項之罪者，處二年以下有期徒刑、拘役或一千元以下罰金。
對於所誹謗之事，能證明其為真實者，不罰。但涉於私德而與公共利益無關者，不在
此限。
